臺灣板橋地方法院民事判決　　　　　　　　93年度智字第39號
原　　　告　禾昌興業股份有限公司
法定代理人　丙○○
訴訟代理人　陳郁勝律師
被　　　告　恩得利工業股份有限公司
兼上被告
法定代理人　甲○○
共　　　同
訴訟代理人　沈明欣律師
上列當事人間請求排除侵害事件，經本院於民國94年1 月25日言
詞辯論終結，判決如下：
    主  文
被告恩得利工業股份有限公司不得自己或使第三人製造、販賣之
要約、販賣、使用或為上述目的而進口如附件一型錄所示之電信
連接器產品型號五合一連接器。
原告其餘之訴駁回。
訴訟費用由被告恩得利工業股份有限公司負擔。
本判決於原告以新台幣伍拾參萬元供擔保後，得假執行。但被告
如以新台幣壹佰伍拾玖萬元為原告預供擔保，得免為假執行。
    事實及理由
壹、原告主張：
  一、原告為中華民國證書號第167768號新型專利（以下簡稱系
      爭專利）之專利權人，被告所設計、製造、銷售、販賣之
      要約之五合一電信連接器產品（以下簡稱系爭產品），已
      侵害原告前揭專利：
    (一)原告係知名之連接器製造公司，外資持有股份為百分之30
      以上，所研發之「複合多種電信連接器為一體之結構」，
      經智慧財產局核准為新型專利第167768號，係有關一種複
      合多種連接器為一體之結構，具節省材料、避免縮小彎曲
      及強化結構等優點。原專利申請人為長毅科技股份有限公
      司，後合併於原告，故目前權利人為原告。
    (二)查被告恩得利股份有限公司（以下稱恩得利公司）及其負
      責人被告甲○○，未經原告授權，逕行實施原告系爭專利
      ，於台北縣新莊市○○路87巷9 號製造、販賣之要約並販
      賣侵害原告前述享有專利權之電信連接器產品。此有被告
      型錄第106 頁，編號7750及7751號所示之五合一電信連接
      器產品型錄，以及網路公開販賣之要約可證，並經公證人
      作成公證。均可認定被告恩得利公司之五合一連接器產品
      侵害原告禾昌公司之專利。經原告向訴外人鉅錸科技股份
      有限公司（下稱鉅錸公司）取得被告恩得利公司販售鉅錸
      公司之實物，依據經濟部智慧財產局制定之專利侵害鑑定
      基準鑑定，證實被告恩得利公司所生產之前揭產品，確實
      侵害原告之系爭專利。原告另委託司法院指定之鑑定機構
      中國生產力中心鑑定，鑑定結果亦認為侵害原告之專利。
      被告恩得利公司之負責人即甲○○為公司之決意者，依民
      法第28條及第185 條，及公司法第23條第2 項等規定，應
      連帶負責。爰依93年7 月1 日後適用之新專利法第108 條
      準用同法第84條第1 項規定，請求排除被告之侵害。
  二、對被告抗辯之陳述：
    (一) 被告恩得利公司之系爭產品確實有雙肋骨且上下段具有
       溝槽：
       本件原告申請專利範圍之獨立項為：「一種複合多種電
       信連接器為一體之結構，其絕緣本體上係包含有連接部
       、插孔及缺口；其特徵在於：該連接器係由複數個具不
       同功能及形體所射出一體成形，該絕緣本體之各連接部
       間為以雙肋骨供為連接的結構強化用，其中在雙肋骨上
       、下段具有溝槽」而被告恩得利公司之產品確實有雙肋
       骨且上下段具有溝槽，如圖示原證十四，且上有E ＆T商
       標。
    (二)侵權分析；
    1.全要件：一被控專利侵權之物品或方法與經字面解釋後之
      申請專利範圍互相比對後，如該被控專利侵權之物品或方
      法完全具備申請專利範圍之所有構成要件，此際，該被控
      專利侵權之物品或方法即符合專利侵害判斷中之「全要件
      原則」，而初步上認定為構成專利侵權，而須再檢驗「消
      極均等論」之適用。本件被告恩得利公司之五合一連接器
      ，各連接部間有雙肋骨，其上下段具有溝槽。即構成字面
      侵害，即使其他部分仍有雙肋骨也不影響字面侵害。或是
      有其他構成要件，也不影響字面侵害之判斷。
    2.所謂「消極均等論」係指專利申請人為取得較寬廣之專利
      權保護，而以較概括、抽象之上位概念用語以界訂其發明
      或新型之申請專利範圍，常見其情形為專利申請人以「功
      能性語言描寫技術手段」之用語界訂其中專利範圍技術內
      容，由於此等以上位概念或「功能性語言描寫技術手段」
      之用語所界訂之專利權範圍較為抽象、概括，因而涵蓋較
      廣之專利權範圍。相對而言，如專利說明書之記載，特別
      是其實施例之說明，不夠充分、完足，以與抽象、概括定
      義之申請專利範圍相呼應，即有申請專利範圍無法為專利
      說明書及圖示所支持之問題。而此種情形專利專責機關應
      察覺，本應限縮其申請專利範圍，否則即不應准予其專利
      。然倘如專利專責機關不察，而仍准其專利，致專利申請
      人取得過度寬廣之保護，嗣後如有糾紛，即須透過「消極
      均等論」來限縮範圍。例如：某一專利範圍記載「載運乘
      客至遠方的裝置」，而於其專利說明書中之具體實施例則
      載明或以汽車及其地面交通工具為例示，嗣後有第三人製
      造一具相關技術或類似之飛機或船，就字面而言，飛機或
      船亦屬一種「載運乘客至遠方的裝置」，在字義上已落入
      專利範圍，然飛機與地面交通工具在原理上是不同的，此
      際以「消極均等論」而判定不構成侵權，參考專利法理論
      與實務第三三四頁（原證十六）。本件以消極均等論（逆
      均等論）而言並不成立（無適用逆均等論），因而視為相
      同。因為五合一連接器之雙肋骨十分明確。
    3.本件亦無禁反言，有鑑定報告正本第6 頁可明瞭。因而被
      告恩得利公司之五合一產品確實落入原告之專利範圍。
  三、聲明：
    (一)被告不得自己或使第三人製造、販賣之要約、販賣、使用
      或為上述目的而進口如附件一型錄所示之電信連接器產品
      型號五合一連接器。
    (二)原告願以現金或等值之第一商業銀行可轉讓定期存單供擔
      保請准宣告假執行。
貳、被告抗辯：
  一、被告並未製造、販賣或為販賣之要約，原告所指稱之『五
      合一電信連接器產品』：
    (一)系爭產品被告僅曾於87年間應客戶要求製作樣版，嗣後被
      告發覺該產品過於耗費材料，乃將系爭產品原有之凹槽加
      以磨平改良，自87年後被告即未再生產、製造、販賣系爭
      產品，被告否認原告提出之系爭產品係被告所有。
    (二)原告所提被告公司五合一型錄第106 頁，編號7750及7751
      號之圖示（包含相片及工程圖），尚不足以證明被告有製
      造、販賣系爭產品：
      本件原告提出被告公司之型錄106頁，編號7750及7751 號
      ，包含（一）相片及（二）工程圖兩部分。上開相片內容
      所示之產品與原告送交鑑定之系爭產品並不相同，前者並
      無凹槽，後者則有凹槽，兩者顯不相同。至於工程圖部分
      雖可見有凹槽，然該工程圖乃被告公司人員今年於製作最
      新年度型錄時，因出於疏忽而未將87年送予客戶參考樣版
      之工程圖加以置換所致，實際上除本件型錄外，被告之前
      製作之型錄均係完全按照照片所示內容，標示工程圖，此
      亦有被告公司92年版型錄在卷可稽（見被證2）， 從而，
      原告以被告誤植之工程圖遽指被告有生產、製造系爭產品
      ，恐嫌率斷。
    (三)原告就本案曾向鈞院聲請證據保全，並於93年8 月會同鈞
      院至被告恩得利公司進行證據保全程序，就被告所生產之
      產品，於現場勘驗後，以照相並取樣3 件之方式予以保全
      ，惟原告於上開證據保全程序中，自被告處取得之產品亦
      非系爭產品，此有鈞院93年度聲字第1538號證據保全事件
      卷宗在卷可稽。
    (四)原告委由中國生產力中心鑑定之系爭產品，並非被告所生
      產、製造，是鑑定結果縱認系爭產品落入原告專利權之專
      利範圍，亦與被告無涉。被告為瞭解實際上所生產之產品
      即原告證據保全取得之產品，是否有侵害原告之專利權，
      曾委由第三人財團法人台灣電子檢驗中心就雙方之產品進
      行測試報告，鑑定結論為：被告之產品並未落入原告上開
      新型第167768號專利之申請專利範圍（被證1）， 足見被
      告確無侵害原告之專利權。
  二、原告提出被告販售予第三人鉅錸公司之產品實物及至桃園
      地方法院公證人蔡佳燕處製作之開箱事實公證書，尚不足
      以證明被告確有製造、販賣系爭產品：
    (一)原告提出之公證書上記載：『請求人（即原告）表示：其
      有一箱鉅錸科技有限公司向恩得利工業有限公司訂購料號
      為『7750』品名為『5in 1A TYPE 』之產品，並稱其收到
      貨品後未曾更動包裝內產品，為保全證據……』，顯見該
      產品紙箱係在已拆封狀態下送至公證人處，由公證人取出
      其內容物，原告在此之前當有可能將紙箱內之內容物取出
      調包，故紙箱內之內容物是否即為被告當初販售予鉅錸公
      司之產品，即有疑義。再者，縱原告辯稱其在將上開紙箱
      上開紙箱物品係第三人鉅錸公司向被告所訂購，依照一般
      交易慣例，鉅錸公司於被告將貨物送至時，應會將包裝拆
      封點收數量及品名是否與所訂購者相符，進行驗收程序，
      鉅錸公司焉有可能原封不動將所訂購之物品全數送給第三
      人？從而，原告今有意栽贓被告，其在公證人面前自該紙
      箱內取出一定件數之產品予以彌封，其產品既已被調包，
      當與原告當時送往生產力中心鑑定報告中之物品相片相同
      。
    (二)被告主張公司目前所生產之五合一連接器產品即為送至台
      灣電檢中心測試之樣品，應與事實相符：
      (1)原告就本案於93年8 月間曾向鈞院聲請證據保全，鈞院
        及原告在被告倉庫處取得之產品與本件原告所提出被告
        生產之產品完全不同，衡諸常情，證據保全程序前被告
        應無知悉之機會，被告在鈞院毫無預警之情形下，於倉
        庫內所扣得之產品，應無可能事先調包或有任何作假情
        事。
      (2)被告迄今均未提出任何被告所出具之統一發票及證據，
        證明其持往中國生產力中心鑑定之系爭產品確係來自被
        告，而是在鈞院進行證據保全程序後（93年9 月），發
        現被告並無生產上開產品，而唆使第三人鉅錸公司先佯
        向被告公司訂貨，然後再就被告所送之紙箱內容物進行
        調包，將非屬被告生產之產品置入其中，而公證人亦不
        知其始末，僅是應原告要求進行取樣程序，故公證書內
        之記載內容尚不足以認定其內之產品確實來自被告。
      (3)本件紙箱縱然確屬被告公司所使用之送貨包裝，但是該
        紙箱取得途徑容易，況且原告既然有預謀唆使第三人向
        被告訂貨，則在該紙箱貨品送達後，將紙箱拆封後把內
        容物調包（包含在產品上刻印被告『E ＆T 』商標），
        應屬輕而易舉之事。
      (4)被告公司承辦本件訂單程序之業務人員，品保人員均可
        證明被告出貨予第三人鉅錸公司之貨品確為日前遭鈞院
        保全證據程序查扣之貨品，而非本案原告提出之貨品。
      (5)原告所提被告出具予第三人鉅錸公司之發票，僅能證明
        被告確有出貨給該廠商，並無法證明被告出貨之內容物
        ，不能僅憑該發票即遽認原告於訴訟中提出之產品即為
        被告出貨與鉅錸公司之產品。
      (6)果若如原告所言，被告於市面上有大量販售其提出之產
        品，原告應可輕易在市面上取得被告所販售之侵權產品
        ，且一般專利侵權蒐證過程，通常係專利權人在取得貨
        品後發現有侵權嫌疑，進而將該貨品送請鑑定，若構成
        侵害，方才聲請證據保全程序，然本件原告不僅提不出
        任何送請鑑定待鑑定物之發票收據，更在證據保全程序
        完成，發現保全結果對己不利後，方才唆使第三人向被
        告訂貨後再趁機進行調包栽贓行為，其蒐證過程與上述
        常態顯然不合。
      綜上，原告之所以有上開調包行為，純係為打擊同業，企
      圖誣陷被告有侵害其專利權情事，詆毀被告公司商譽，且
      原告自進行證據保全程序以來均將法院之相關訴訟文件傳
      真至櫃檯買賣中心（OTC）， 使被告之上櫃申請案受到阻
      撓，無法順利上櫃。
  三、聲明：原告之訴及假執行之聲請均駁回。如受不利之判決
      ，願供擔保請准宣告免假執行。
參、法院之判斷：
  一、原告主張其為中華民國證書號第167768號新型專利之專利
      權人，專利權期間自90年1 月1 日至99年8 月24日止，申
      請專利範圍係一種複合多種電信連接器為一體之結構，其
      絕緣本體上係包含有連接部、插孔及缺口；其特徵在於：
      該連接器係由複數個具不同功能及形體所射出一體成型，
      該絕緣本體之各連接部間為以雙肋骨供為連接的結構強化
      用，其中在雙肋骨上、下段間具有溝槽，能作為節省材料
      及避免彎曲縮小者之事實，為被告所不爭執，並有原告提
      出之新型專利第167768號專利證書及專利說明書影本各1
      件為證，堪信為真實。
  二、原告主張被告恩得利公司製造、販賣之要約並販賣之系爭
      五合一電信連接器產品侵害原告系爭專利之事實，業據提
      出被告不爭執其真正之產品型錄影本、光碟型錄公證書及
      網路型錄公證書各1 件為證。觀之上述三種型錄上登載編
      號7750及7751號五合一連接器之工程圖，於各個連接部間
      確具有凹槽及雙肋骨，與原告之系爭專利特徵，核屬相符
      ，堪信被告恩得利公司有製造、販賣之要約侵害原告專利
      權之系爭五合一連接器之事實，被告恩得利公司辯稱型錄
      上之工程圖係工程師疏忽未加以置換所致云云，委無可採
      。原告另主張其經由訴外人鉅錸公司取得被告恩得利公司
      販售之實物，委託司法院指定之鑑定機構中國生產力中心
      鑑定，鑑定結果亦認為侵害原告專利之事實，亦據提出中
      國生產力中心出具之鑑定報告影本1 份（參見原證5）及
      臺灣桃園地方法院所屬民間公證人蔡佳燕事務所出具之公
      證書1 件（參見原證9）為 證。訴外人鉅錸公司確係向被
      告恩得利公司採購品名7750及7751之連接器交付予原告之
      事實，亦據證人即鉅錸公司之承辦人員乙○○到場證明屬
      實（參見卷228 頁）。雖被告否認中國生產力中心鑑定之
      待鑑定物品係被告所生產云云，惟觀之鑑定報告第4 頁（
      即卷68頁）之待鑑定物照片，關於溝槽及肋骨之特徵，核
      與卷15 6頁照片所示被告恩得利公司售予鉅錸公司之產品
      特徵相同；且原告於本院93年12月21日言詞辯論期日當庭
      提出經蔡佳燕公證人彌封之系爭產品實物，經本院當庭勘
      驗，亦與中國生產力中心出具之鑑定報告書第4 頁所示之
      待鑑定物之外觀及結構相同。而原告庭提之產品實物背面
      印有「E&T 」之字樣，為被告恩得利公司之商標，亦經本
      院勘驗屬實，並為被告所自認。足堪認定原告提出之產品
      實物，確係被告恩得利公司製造、販賣與訴外人鉅錸公司
      之產品，且與原告送請中國生產力中心鑑定之待鑑定物品
      ，為相同之產品。中國生產力中心參考全要件原則、均等
      論、禁反言原則及專利侵害比對之準則，認定系爭產品與
      原告系爭專利之申請專利範圍相同，應屬可信，被告空言
      否認該鑑定之效力，應無可採。被告另辯稱原告送請公證
      人公證之實物可能遭調包云云，純屬個人臆測之詞，亦無
      足採。原告主張被告恩得利公司製造、販賣之要約、販賣
      系爭五合一連接器產品侵害原告之系爭專利之事實，堪信
      為真實。
  三、按新型專利權人，除本法另有規定者外，專有排除他人未
      經其同意而製造、為販賣之要約、販賣、使用或為上述目
      的而進口該新型專利物品之權。專利法第106 條第1 項定
      有明文。第按發明專利權受侵害時，專利權人得請求賠償
      損害，並得請求排除其侵害，有侵害之虞者，得請求防止
      之。專利法第84條第1 項定有明文，此項規定依同法第10
      8 條規定，於新型專利亦準用之。本件被告恩得利公司侵
      害原告之系爭新型專利，原告主張依上開規定排除其侵害
      ，請求被告恩得利公司不得自己或使第三人製造、販賣之
      要約、販賣、使用或為上述目的而進口如附件一型錄所示
      之電信連接器產品型號五合一連接器，核屬有據，應予准
      許。
  四、至於原告主張被告甲○○為被告恩得利公司之負責人，為
      公司之決意者，依民法第28條及第185 條，及公司法第23
      條第2 項等規定，請求被告甲○○連帶排除侵害部分。經
      查民法第28條及公司法第23條第2 項均係關於法人侵權責
      任之規定，而令公司負責人與法人負連帶賠償責任；惟本
      件原告訴之聲明之內容乃依專利法84條第1 項後段規定請
      求排除侵害，性質上為不作為請求權，與回復原狀或金錢
      賠償之損害賠償請求權並不相同，專利法規定之排除侵害
      請求權，應僅得對侵權行為人行使之，尚無透過適用民法
      第28條及公司法第23條第2 項規定，而請求公司負責人負
      連帶排除侵害責任之餘地。再者，民法第185 條規定之共
      同侵權責任，須數人共同不法侵害他人之權利者，始足當
      之。本件原告主張專利權受侵害事實，依其所提出之型錄
      及產品實物等證據，均係以被告恩得利公司名義所為。被
      告甲○○為被告恩得利公司之負責人，其基於公司負責人
      身分執行公司之業務所為，即視為公司本身之行為，如構
      成侵權行為，自屬公司之侵權行為，尚難認為係負責人與
      公司之共同侵權行為，原告依共同侵權行為規定請求被告
      甲○○負責，已屬無據。且本件原告訴之聲明之內容乃依
      專利法第84條第1 項後段規定請求排除侵害，性質上為不
      作為請求權，並非回復原狀或金錢賠償之損害賠償請求權
      ，亦無透過適用民法第185 條規定，而併請求被告甲○○
      負連帶排除侵害之責任之餘地。故原告依上開規定對被告
      甲○○請求排除侵害，為無理由，不應准許。
  五、兩造陳明願供擔保請為宣告假執行或免為假執行，經核原
      告勝訴部分與規定相符，爰分別酌定相當之擔保金額予以
      宣告。至於原告敗訴部分，其假執行之聲請亦失所附麗，
      應並與駁回。
  六、本件事證已臻明確，兩造其餘主張陳述及所提之證據，均
      毋庸再予審酌，附此敘明。
肆、結論：原告之訴為一部有理由，一部無理由，依民事訴訟法
    第79、第390 條第2 項、第392 條第2 項，判決如主文。
中　　華　　民　　國　　94　　年　　2 　　月　　17　　日
                  民事第三庭    法　官　許月珍
以上正本係照原本作成
如對本判決上訴，須於判決送達後20日內向本院提出上訴狀
中　　華　　民　　國　　94　　年　　2 　　月　　17　　日
                                書記官　劉昌明
